最　高　行　政　法　院　判　決
　　　　　　　　　　　　　94年度判字第00888號
上　訴　人　乙○○
訴訟代理人　張名賢律師
被 上訴 人　財政部
代　表　人　甲○
上列當事人間因入出境事件，上訴人不服中華民國92年12月25日
臺北高等行政法院92年度訴字第350號判決，提起上訴。本院判
決如下：
    主  文
上訴駁回。
上訴審訴訟費用由上訴人負擔。
　　理  由
一、上訴人係永隆輪船股份有限公司（下稱永隆輪船公司）負責
    人，該公司滯欠87年度營利事業所得稅、滯納金及滯納利息
    計新臺幣（下同）18,208,932元，已達限制欠稅營利事業負
    責人出境之金額標準，經被上訴人所屬臺北市國稅局（下稱
    臺北市國稅局）依限制欠稅人或欠稅營利事業負責人出境實
    施辦法（下稱限制出境辦法）第2條第1項規定，報經被上訴
    人於民國（下同）91年7月24日以臺財稅字第0910095809號
    函請內政部警政署入出境管理局以91年7月29日境愛岑字第
    0910079489號書函禁止上訴人出境。上訴人不服，提起訴願
    ，遭決定駁回，遂提起行政訴訟。
二、上訴人於原審起訴主張：永隆輪船公司於85、86年度均呈虧
    損狀態，且於87年度7月初起實際已停業，僅未提出停業申
    請，而臺北市國稅局認該公司無法提出87年度帳冊，依所得
    稅法第83條規定自行核定，逕以87年度營利事業所得稅結算
    申報核定通知書，推定該公司滯欠營利事業所得稅，顯有違
    誤。本件限制出境處分，係據永隆輪船公司之課稅處分而來
    ，上訴人考慮對該課稅處分提起確認處分無效之訴。按該公
    司於89年3月29日向臺北市國稅局大安稽徵所提出87年度未
    分配盈餘申報書所載，足證該公司於87年度確實虧損，並無
    營利所得，故上訴人遭限制出境處分，誠有疑義。甚者，永
    隆輪船公司於87年1月至6月間僅有些微營業，惟同年7月初
    以後完全停業，臺北市國稅局逕核定永隆輪船公司1至12月
    均有營業，仍依同業利潤標準予以核定，顯非合宜適法，自
    應釐清本件欠稅確定之原因事實何在。為此，求為判決撤銷
    原處分及訴願決定等語。
三、被上訴人則以：永隆輪船公司滯欠87年度營利事業所得稅本
    稅及雜項共計18,208,932元，限繳日期為90年10月15日，該
    公司並未依法提起行政救濟而告確定，惟該公司逾期仍未繳
    納，因該公司滯欠稅款已達限制出境金額標準，經臺北市國
    稅局函報被上訴人函請內政部警政署入出境管理局限制上訴
    人出境，並無違誤。上訴人稱永隆輪船公司87年度無營利事
    業所得云云，係該公司於該年度營利事業所得稅查核事項，
    非本案所應審究，故上訴人訴請解除出境限制，未符合限制
    出境辦法第5條各款規定情形，本件處分及訴願決定均無違
    誤等語，作為抗辯。
四、原審審酌全辯論意旨及調查證據之結果，以：查本件上訴人
    循序提起行政訴訟所爭執者，乃被上訴人91年7月24日臺財
    稅字第0910095809號函請內政部警政署入出境管理局禁止上
    訴人出境之行政處分，因此，臺北市國稅局就永隆輪船公司
    87年度營利事業所得稅所為之課稅處分是否適法，並非本件
    訴訟所應加以審查之標的，二者訴訟標的既不相同，當無上
    訴人所稱適用實質發現主義之可言。查永隆輪船公司滯欠87
    年度營利事業所得稅、滯納金及滯納利息合計18,208,932元
    ，因逾期未提起行政救濟而告確定，此為上訴人所是認，並
    有臺北市國稅局87年度營利事業所得稅繳款書、掛號郵件收
    件回執、徵銷檔暨限制出境案件戶籍及欠稅情形表、永隆輪
    船公司基本資料查詢表等影本附原處分卷可稽，則該永隆輪
    船公司已確定之滯欠稅款既已達限制欠稅營利事業負責人出
    境之金額標準，從而，被上訴人所為通知內政部警政署入出
    境管理局限制該公司負責人即上訴人出境之處分，洵屬有據
    等由，乃駁回上訴人在原審之訴。
五、上訴意旨略謂：上訴人主張之基礎事實係永隆輪船公司並無
    滯欠87年度營利事業所得稅、滯納金及滯納利息合計18,208
    ,932元，而永隆輪船公司是否「欠繳應納稅捐達一定金額」
    ，為事實問題，不因有無提起救濟而有不同，為正確適用稅
    捐稽徵法第24條第3項規定，原審有依行政訴訟法第125條第
    1項規定，為職權調查之義務，而原審竟未予調查，有判決
    不適用法規之違法。其次，上訴人於原審即已主張臺北市國
    稅局核課稅捐之處分為違法，有得撤銷之原因，而被上訴人
    仍據該瑕疵之課稅處分再函請內政部入出境管理局限制上訴
    人出境，即有違公法上之誠信原則，而為原審所應予以撤銷
    者，則原審竟未予調查，實有判決不適用法則之違法。再者
    ，上訴人於原審即已起訴主張「正考慮變更訴訟種類，針對
    上開課稅處分提起確認行政處分無效之訴」原審並未對該課
    稅處分是否無效加以斟酌，其判決當然違背法令等語。
六、本院按：「行政處分未經撤銷、廢止，或未因其他事由而失
    效者，其效力繼續存在。」行政程序法第110條第3項定有明
    文。是則苟行政處分如不能再以通常之救濟途徑（訴願及行
    政訴訟），加以變更或撤銷者，該處分即具有形式之存續力
    ，亦稱為不可撤銷性，其概念內涵與形式的確定力相當。本
    件永隆輪船公司滯欠87年度營利事業所得稅、滯納金及利息
    ，並未依限提起行政救濟，該項課稅處分已逾法定救濟期間
    而具形式確定力，該形式確定力雖未如司法判決之既判力，
    但既未依行政程序法第128條第1項之規定申請被上訴人撤銷
    或變更，被上訴人亦未認該處分違法，而依同法第117條之
    規定，以職權撤銷，則該課稅處分仍具有不可撤銷性。因此
    ，台北市國稅局報經被上訴人，依已具形式確定力之課稅處
    分，適用限制出境辦法，轉請內政部警政署禁止上訴人出境
    ，並無不合，尤與誠信原則無涉。從而原審認定課稅處分並
    非本件所應審查，並無違背職權調查之義務。又上訴人僅主
    張「考慮」對課稅處分提起確認行政處分無效之訴，然並未
    實際提起，自屬無從審酌。綜上，上訴論旨仍執前詞指摘原
    判決未當，為無理由，應予駁回。
據上論結，本件上訴為無理由，爰依行政訴訟法第255條第1項、
第98條第3項前段，判決如主文。
中    華    民    國    94    年    6    月    23     日
                  第三庭審判長法  官　廖　政　雄
                              法  官　林　清　祥
                              法  官　鍾　耀　光
                              法  官　姜　仁　脩
                              法  官　胡  國  棟
以  上  正  本  證  明  與  原  本  無  異
中    華    民    國    94    年    6    月    24     日
　　　　　　　　　　　　　　　書記官　張　雅　琴
